臺灣臺南地方法院刑事判決
110年度簡上字第175號
上  訴  人  臺灣臺南地方檢察署檢察官
被      告  邱宥玲

            蔡泳騰  



上列上訴人因被告犯偽造文書等案件，不服本院中華民國110年6
月16日109年度簡字第3425號第一審簡易判決（起訴案號：109年
度偵字第4410號），提起上訴，本院管轄之合議庭認原審不得以
簡易判決處刑，改依通常程序審理，並自為第一審判決如下：
    主  文
原判決撤銷。
邱宥玲共同犯行使偽造私文書罪，處有期徒刑貳月，如易科罰金
，以新臺幣壹仟元折算壹日。緩刑貳年。
蔡泳騰共同犯行使偽造私文書罪，處有期徒刑參月，如易科罰金
，以新臺幣壹仟元折算壹日。緩刑貳年。
如附表編號一至五所示「偽造之署押」欄之偽造「邱泰智」署押
部分，均沒收之。
    事  實
一、邱宥玲（原名邱蔓琳）與蔡泳騰（原名蔡文斌）原係夫妻（
    民國109年5月13日離婚），2人均未經邱泰智（邱宥玲之弟
    ）之同意或授權，因欲以邱泰智出借其等使用之車牌號碼00
    -0000號自用小貨車作為擔保物，以利向「允丞租賃公司」
    借款，即共同基於行使偽造私文書、偽造署押之犯意聯絡，
    於105年4月29日，偕同至位於臺南市○區○○路○段000號一樓
    之「允丞租賃公司」，由邱宥玲接續在如附表所示文件上，
    偽造如附表「偽造之署押」欄所示「邱泰智」之署押後，持
    之向「允丞租賃公司」店長陳厚仲（陳厚仲涉嫌侵占罪，業
    經臺灣臺南地方檢察署檢察官為不起訴處分確定）行使，並
    借款新臺幣（下同）5萬元，足以生損害於邱泰智。
二、案經邱泰智訴由臺南市政府警察局第五分局移送臺灣臺南地
    方檢察署檢察官偵查後聲請簡易判決處刑。
    理  由
甲、程序方面：
一、本案以下所引用具傳聞證據性質之供述證據，被告邱宥玲、
    蔡泳騰、檢察官於本院言詞辯論終結前均未爭執其證據能力
    ，且本院審酌前開證據作成時之情況及證據取得過程等節，
    並無非出於任意性、不正取供或其他違法不當情事，且客觀
    上亦無顯不可信之情況，復經本院於審判期日就上開證據依
    法進行調查、辯論，是依刑事訴訟法第159條之5規定，均有
    證據能力。
二、本案以下所引用具非供述證據性質之證據資料，均無違反法
    定程序取得之情形，依刑事訴訟法第158條之4規定之反面解
    釋，均應有證據能力。
乙、實體方面： 
一、上開犯罪事實，業據被告邱宥玲、蔡泳騰於本院審理時均坦
    承不諱，核與證人邱泰智、陳厚仲之證述相符，並有如附表
    所示文件、車牌號碼00-0000號自用小貨車之查詢車籍資料
    、被告邱宥玲、蔡泳騰及證人邱泰智之身分證與健保卡影本
    在卷可稽，足認被告邱宥玲、蔡泳騰之自白與事實相符，故
    本件事證明確，被告2人之前揭犯行，均堪認定，均應依法
    論科。
二、論罪部分：
(一)按刑法第217條所稱之「偽造署押」，係指行為人冒用本人
    名義在文件上簽名或為民法第3條第3項所稱指印之類似簽名
    行為，故倘行為人以簽名之意，於文件上簽名，且該簽名僅
    在表示簽名者個人身份，以作為人格同一性之證明，除此之
    外，再無任何其他用意者，即係刑法上所稱之「署押」；然
    若於作為人格同一性之證明之外，尚有其他法律上之用意（
    例如表示收受某物之用意而成為收據之性質、表示對於某事
    項為同意之用意證明）者，即應該當刑法上之「私文書」。
    經查，如附表編號一所示委託切結書，有表彰邱泰智委託被
    告邱宥玲之法律上用意，而如附表編號二、三、五所示合約
    書或同意書，乃法律上契約，均屬私文書。又如附表編號四
    所示出租物品證明書，由其內容觀之，實屬允丞租賃公司管
    領其出租物品之文件，難認有其他法律上之用意，應不具私
    文書之適格，故被告邱宥玲在該文書上僅有蓋用指印部分（
    見本院簡字卷第66頁），應屬偽造署押之範疇。
(二)核被告邱宥玲、蔡泳騰所為，均係犯刑法第216條、第210條
    之行使偽造私文書罪、同法第217條第1項之偽造署押罪。被
    告邱宥玲、蔡泳騰對於前揭所為，具有犯意聯絡及行為分擔
    ，應論以共同正犯。
(三)被告邱宥玲、蔡泳騰於如附表編號一至三、五所示文書上偽
    造署押之行為，為偽造私文書之部分行為，而偽造私文書之
    低度行為復為行使偽造私文書之高度行為所吸收，皆不另論
    罪。被告邱宥玲、蔡泳騰欲以車擔保借款而共同為上開行使
    偽造私文書、偽造署押犯行，顯係基於單一之目的所為，且
    係於密切接近之時地所為，侵害相同法益，各行為之獨立性
    極為薄弱，依一般社會健全觀念，難以強行分割，在刑法評
    價上，應視為數個舉動之接續施行，包括以一行為予以評價
    ，較為合理，係屬接續犯，而被告邱宥玲、蔡泳騰以一接續
    行為偽造署押及行使偽造私文書，觸犯二項不同罪名，為想
    像競合犯，應均依刑法第55條規定，各從一重之行使偽造私
    文書罪處斷。至檢察官認如附表編號四部分，亦係行使偽造
    私文書犯行之一部分，容有誤會，但此與本院認定之偽造署
    押部分，屬於犯罪行為之高、低階段，自無庸變更起訴法條
    。
三、不另為無罪諭知部分：
(一)聲請簡易判決處刑意旨另認：被告邱宥玲、蔡泳騰持如附表
    所示文件，向「允丞租賃公司」店長陳厚仲借款，並出示邱
    泰智之身分證、健保卡正本，及提供渠等向邱泰智所借得之
    車牌號碼00-0000號自小貨車作為擔保物，致使陳厚仲陷於
    錯誤，而貸以5萬元，因認被告邱宥玲、蔡泳騰均涉嫌刑法
    第339條第1項之詐欺取財罪等語。
(二)經查，被告邱宥玲、蔡泳騰係於105年4月29日以上開車輛擔
    保借得5萬元，上開車輛仍由被告蔡泳騰繼續使用，被告蔡
    泳騰均有按時繳納每月利息3千5百元，直至108年9月5日，
    因無力償還，陳厚仲遂取走上開車輛等情，業據被告邱宥玲
    、蔡泳騰供承在卷，並經證人陳厚仲證述明確，可知被告邱
    宥玲、蔡泳騰於借款後仍如期繳納利息長達3年，自無從僅
    以被告2人嗣後無力償還前開借款或利息，即逕認被告2人於
    105年4月29日借款當時有向陳厚仲詐取5萬元之故意及不法
    所有意圖，故依檢察官前開所舉事證，尚不足證明被告2人
    就此部分有何共同詐欺取財之犯行，然此部份如成立犯罪，
    與前開論處行使偽造私文書部分，具有想像競合之裁判上一
    罪關係，爰不另為無罪之諭知。　　
四、撤銷原判決之理由：
(一)按刑事訴訟程序係確定國家刑罰權之有無與其範圍之程序，
    以刑罰權有無之認定為中心，設計便於當事人爭論及參與之
    法定程序，然而被告犯罪情節繁簡、輕重不一，若所有刑事
    案件均依通常程序進行，在司法資源有限之情況下，勢必造
    成案件遲滯，不啻係程序之浪費，對被告亦未必有利，審判
    品質自難以提升。故考量訴訟經濟及司法資源之適當分配，
    自有設置刑事簡易程序之必要性。換言之，對於被告並無爭
    執、事實明確、情節簡單、不法內涵輕微之案件，若不依通
    常訴訟之直接、言詞及公開審理程序，而採取迅速、書面並
    簡化之證據調查程序，逕行科處其刑罰，固可收明案速判、
    合理節約司法資源之利，但另方面而言，被告之防禦權勢必
    受到影響，因此，簡易判決處刑，除限制刑罰效果應為輕微
    之「虛刑」（即原則上不拘束被告之人身自由，或給予緩刑
    宣告，或易以罰金、社會勞動）外，更限制不得為無罪、免
    訴、不受理或管轄錯誤之諭知，以貫徹刑事簡易程序制度設
    計之本旨。而無罪判決，係指經法院為實體之審理，不能證
    明被告犯罪或其行為不罰之實體判決而言。但除單純一罪或
    數罪併罰案件以判決主文宣示者外，實質上或裁判上一罪，
    因在訴訟上只有一個訴權，基於審判不可分之原則，其一部
    判決效力及於全部，法院如認一部成立犯罪，其他被訴部分
    不能證明犯罪時，僅能為單一主文之有罪判決，其不能證明
    犯罪之部分，則於判決理由內，說明因係被訴實質上或裁判
    上一罪，故此部分不另為無罪之諭知，而就實際上言，此仍
    屬已受法院為實體審理之無罪判決。依此，法院對於案情甚
    為明確之輕微案件，固得因檢察官之聲請，逕以簡易程序判
    決處刑，惟仍應以被告在偵查中之自白或其他現存之證據，
    已足認定其犯罪者為限，始能防冤決疑，以昭公允。且於裁
    判上一罪之案件，倘其中一部分犯罪不能適用簡易程序者，
    全案應依通常程序辦理之，乃訴權不可分、程序不可分之法
    理所當然。從而，管轄第二審之地方法院合議庭受理簡易判
    決上訴案件，除應依通常程序審理外，其認案件有前述不能
    適用簡易程序之情形者，自應撤銷原判決，逕依通常程序為
    第一審判決，始符法制（最高法院108年度台非字第15號判
    決意旨參照）。
(二)檢察官認被告2人同時另犯刑法第339條第1項之詐欺取財罪
    部分，原審認不構成詐欺取財罪，然認與上述論處行使偽造
    私文書部分，具有想像競合犯之裁判上一罪關係，乃不另為
    無罪之諭知，惟依上開說明，實際仍屬已受法院實體審理之
    無罪判決，本即不得適用簡易判決處刑程序審理，原審逕依
    簡易判決處刑程序判決，容有未洽。檢察官據此指摘原審適
    用簡易判決處刑之程序審理，於法未合，並以此為由提起上
    訴，為有理由，本院二審自應撤銷第一審之簡易判決處刑，
    改依通常程序為第一審判決。
五、爰審酌被告邱宥玲、蔡泳騰因經濟窘迫而欲以車擔保借款之
    犯罪動機，其等於犯後均坦承犯行，且已與邱泰智達成調解
    ，及被告邱宥玲係高職畢業、目前從事派遣工作、離婚、育
    有兩名未成年子女由被告蔡泳騰照顧，被告蔡泳騰係高職肄
    業、目前從事鐵工工作之智識程度、生活狀況等一切情狀，
    分別量處如主文所示之刑，及均諭知易科罰金之折算標準。
六、被告邱宥玲、蔡泳騰均未曾因故意犯罪受有期徒刑以上刑之
    宣告，有臺灣高等法院被告前案紀錄表在卷可佐，茲念被告
    邱宥玲、蔡泳騰因一時失慮而觸法，犯後坦承犯行，已有悔
    意，且已與邱泰智達成調解，邱泰智表示願意原諒被告2人
    ，亦請求法院給予緩刑宣告之機會（見本院簡字卷第51頁）
    ，其等經此偵審及科刑教訓，應知所警惕，信無再犯之虞，
    本院因認被告2人所宣告之刑以暫不執行為適當，爰併宣告
    如主文所示之緩刑期間。
七、如附表編號一至五所示文件上偽造「邱泰智」之署押，均應
    依刑法第219條規定宣告沒收。又如附表編號一至五所示文
    件，業經被告邱宥玲、蔡泳騰交付予「允丞租賃公司」店長
    陳厚仲收執，已非屬被告邱宥玲、蔡泳騰所有之物，且經核
    非屬違禁物，自不予以宣告沒收。
據上論斷，應依刑事訴訟法第455條之1第1項、第3項、第369條
第1項、第364條、第299條第1項，判決如主文。
本案經檢察官陳昆廷聲請簡易判決處刑，檢察官莊士嶔到庭執行
職務。
中　　華　　民　　國　　110 　年　　12　　月　　2 　　日
　　              刑事第十五庭  審判長法　官　莊政達
　　　　　　　　　                    法  官  李音儀
                                      法  官  陳貽明
以上正本證明與原本無異。
如不服本判決應於收受本判決後20日內向本院提出上訴書狀，並
應敘述具體理由。其未敘述上訴理由者，應於上訴期間屆滿後20
日內向本院補提理由書狀（均須按他造當事人之人數附繕本）「
切勿逕送上級法院」。 
        　　　　　　　　　　　　　　　書記官　歐慧琪
中　　華　　民　　國　　110 　年　　12　　月　　2 　　日
附錄本案論罪科刑之法條全文：
中華民國刑法第210條
（偽造變造私文書罪）
偽造、變造私文書，足以生損害於公眾或他人者，處5年以下有
期徒刑。

中華民國刑法第216條
（行使偽造變造或登載不實之文書罪）
行使第210條至第215條之文書者，依偽造、變造文書或登載不實
事項或使登載不實事項之規定處斷。

中華民國刑法第217條
（偽造盜用印章印文或署押罪）
偽造印章、印文或署押，足以生損害於公眾或他人者，處3年以
下有期徒刑。
盜用印章、印文或署押，足以生損害於公眾或他人者，亦同。

【附表】：
編號 私文書名稱 偽造之署押 備    註 一 於105年4月29日簽發之「委託切結書」 「立據人」簽名欄偽造邱泰智之署名1枚，另在「本文欄」及「立據人」欄偽造邱泰智之指印共2枚。 原本置於臺灣臺南地方檢察署109年度偵字第4410號卷（下稱偵卷）後方存放袋中，影本見偵卷第15頁。  二 汽車買賣合約書 「甲方（賣方）」簽名欄偽造邱泰智之署名1枚；另在「立合約人」及「甲方（賣方）」中，偽造邱泰智之指印共2枚。 原本置於偵卷存放袋中，影本見偵卷第16頁。  三 汽機車租借合約書 「承借人（甲方）」簽名欄偽造邱泰智之署名1枚；另在本文之「承租人」及「承借人（甲方）」中，偽造邱泰智之指印共2枚。 原本置於偵卷存放袋中，影本見偵卷第17頁。  四 出租物品證明書 偽造邱泰智之指印共4枚。 原本置於偵卷存放袋中，影本見偵卷第18頁。  五 委任買賣同意書 「立同意書人」簽名欄偽造邱泰智之署名1枚，另在「本文欄」及「立同意書人」欄偽造邱泰智之指印共2枚。 原本置於偵卷存放袋中，影本見偵卷第19頁。